臺灣臺南地方法院交通事件裁定　　　　 94年度交聲字第149號
移
受 處分 人
即 異議 人　甲○○
上列受處分人因違反道路交通管理處罰條例案件，對於交通部公
路總局嘉義區監理所臺南監理站民國九十四年三月十四日所為之
裁決處分（處分案號：嘉監南字第裁七四－Ｚ00000000
號），聲明異議，本院裁定如下：
    主  文
異議駁回。
    理  由
一、聲明異議意旨略以：受處分人即異議人甲○○於民國九十三
    年八月二十九日上午九時五十三分許，駕駛車牌號碼三九一
    二－ＪＤ號自用小客車，行經最高限速一百一十公里之國道
    三號公路北向八十四公里處時，為警攔停，並告知異議人行
    車速度經雷射測速槍測獲為一百三十五公里，而有超速二十
    五公里之違規事實。然當時異議人前方亦有乙輛超速行駛之
    他車，執勤警員如何確定該數據係由異議人駕車所違犯。且
    因異議人遷居他處，未曾收到舉發通知單，詎移送機關即交
    通部公路總局嘉義區監理所臺南監理站，竟認異議人違規事
    實明確，而裁處異議人罰鍰新台幣六千元並予記違規點數一
    點，是異議人不服該裁處，而提起本件異議云云。
二、按汽車行駛高速公路，應依速限標誌指示，高速公路交通管
    制規則第五條第一項前段定有明文。次按汽車行駛於高速公
    路，而不遵管制之規定者，處汽車駕駛人新臺幣三千元以上
    六千以下罰鍰；汽車駕駛人有第三十三條之情形者，記違規
    點數一點，道路交通管理處罰條例第三十三條第一項及第六
    十三條第一項第一款亦有規定。再按當事人變更其送達之處
    所而不向行政機關陳明，致有應為送達之處所不明者，行政
    機關得依職權命為公示送達；而公示送達自於行政機關公告
    欄黏貼公告之日起，經二十日發生效力，行政程序法第七十
    八條第三項及第八十一條復規定甚詳。
三、經查：
（一）本件受處分人即異議人甲○○於九十三年八月二十九日上
      午九時五十三分許，駕駛車牌號碼三九一二－ＪＤ號自用
      小客車，行經最高限速一百一十公里之國道三號公路北向
      八十四公里處時，為內政部警政署國道公路警察局第六警
      察隊執勤警員以雷射測速槍測得其行車速度為時速一百三
      十五公里（測距為三百五十八公尺），超速二十五公里，
      經警攔查後開單舉發之事實，有內政部警政署國道公路警
      察局公警局交字第Ｚ00000000號舉發違反道路交
      通管理事件通知單及該警局第六警察隊九十四年四月二十
      七日公警六交訴字第０九四０六七一０四四號函暨檢附之
      雷射測速槍檢驗證明及使用說明各一份在卷可考，足見上
      情非虛。
（二）其次，本件執勤員警所用之手提式雷射槍測速器，型號為
      ＵｌｔｒａＬｙｔｅ、編號為ＵＸ００九０四三號，乃國
      外先進科學測速儀器，因我國經濟部中央標準檢驗局尚未
      有檢定雷射槍測速器之規範，故在未有檢定規範以前適用
      國際檢驗規定，亦即國外需經過檢定合格始得出廠。而本
      件取締超速所使用之雷射槍測速器經國際警察協會認證，
      符合高速公路安全委員會所訂立之標準，此並有認證書一
      紙存卷可按。又此等經過國外認證之雷射槍測速器，其精
      密度甚高，可將測速所得結果之誤差值，維持在正負每小
      時一英里以內，其測距之誤差值，亦在正負十五公分以內
      ，此復有卷附之檢驗證明一份足資佐證。基此，本件執勤
      警員所使用之雷射槍測速器之準確度，應值得信賴，當無
      測速錯誤之顧慮，故受處分人即異議人甲○○有於前述時
      、地，駕車行經最高速限為時速一百一十公里之國道三號
      公路北向八十四公里處時，其行車速度為時速一百三十五
      公里，而有超速二十五公里之違規行為等事實，應堪認定
      。
（三）再者，交通勤務警察或依法令執行交通稽查任務人員，開
      單舉發違反道路交通管理處罰條例所列之違規事實，經公
      路主管機關或警察機關所為之裁決處罰，本質上為行政處
      分，係公務員基於職務上權力，依法就特定之具體事件所
      為，並具有公法上效果之單方行政行為。而根據公務員為
      公法上行為具有公信力之原則，該行政處分當可被推定為
      真正，且其據以依法處分之事實認定，亦應可推定為正確
      無誤，故本此公信原則，立法者乃制定上開相關規定，使
      交通勤務警察或依法令執行交通稽查任務人員，在特殊情
      形下，當場不能或不宜攔截製單舉發時，得當機處置而逕
      行舉發，以達成維護交通秩序及公共安全之行政目的。反
      之，若謂公務員之一切行政行為，均需預留證據以證明其
      為真實，則國家行政勢必窒礙難行，且相關行政目的亦難
      達成，故刑事訴訟法就犯罪證據有關之規定中，與屬行政
      秩序罰之交通違規裁罰本旨不合之部分，自不在準用之列
      。從而，交通違規行政爭訟之舉證責任原理，應非如刑事
      案件中，必須超越任何合理懷疑，始可為有罪判決之嚴格
      程度，而係應與民事訴訟之舉證責任原理相類似，亦即基
      本上應就行政機關與人民所各自主張有利於己之事實，分
      配其應盡之舉證責任，而非逕予適用刑事訴訟上之「無罪
      推定」原則，此觀諸行政訴訟法第一百三十六條，規定行
      政訴訟程序準用民事訴訟法第二百七十七條舉證責任分配
      原則之立法意旨，即可明瞭。
（四）基此，異議人甲○○雖辯稱：本件執勤員警舉發之超速違
      規行為不能證明係其所為云云。然就異議人於上開時、地
      超速違規等事實，業經內政部警政署國道公路警察局第二
      警察隊函覆在卷，且前開警察隊九十四年四月二十七日公
      警六交訴字第０九四０六七一０四四號函中載明：「所使
      用之雷射測速槍係針對單一車輛進行鎖定測速，測速槍上
      有一抬頭顯示幕，測速時係以抬頭顯示幕正中央十字標的
      形之雷射光瞄準點，對準單一受測車輛進行測速（不論該
      車行駛何車道，以測速槍瞄準所測之車，即可測得車速）
      ，測得之速度及測距值，立即顯示於面板上，不受其他車
      輛干擾」等語。再者，本件執勤警員所用之雷射槍測速器
      乃國外先進科學測速儀器，精密度甚高，已如前述，則本
      件執勤警員所使用之雷射槍測速器之準確度，應值信賴，
      當無測速錯誤之虞。況且，異議人就本件執勤警員之舉發
      有誤，未提出任何相關事證以供調查，且核無任何其他證
      據，足資證明本件執勤警員有何誤認、誤記或捏造事實違
      法取締之情事，本院自無從為有利於異議人事證之認定，
      是異議人前開所辯，顯係卸責之詞，自無可採。
（五）另外，異議人雖復辯稱：其已遷居他處，未曾收受舉發單
      云云。然依違反道路交通管理事件統一裁罰基準及處理細
      則第十一條第一項第一款前段規定：行為人有本條例之情
      形者，應填製舉發違反道路交通管理事件通知單（以下簡
      稱通知單），並於被通知人欄予以勾記，當場舉發者，被
      查獲之駕駛人或行為人為受處分人時，應將該通知單填記
      後交付該行為人簽名或蓋章收受之；拒絕簽章者，並記明
      其事由，視為已收受。而查上開舉發單業經舉發員警載明
      「駕駛人拒絕簽名、收受，以郵寄送達」等語，有上開舉
      發單一紙可資為證；再者，前開舉發單因受處分人拒絕簽
      名，收受，故由舉發單位即內政部警政署國道公路警察局
      第六警察隊依據受處分人即異議人甲○○汽車駕照基本資
      料上之登記地址：「台南市○區○○街一二七巷八號」，
      掛號郵寄予異議人，而經郵政人員前往投送時，並無人收
      受，且因「遷移新址不明」而遭退回，以致無法依址送達
      後，經該警察隊承辦人員再次電腦查詢異議人之登記地址
      資料，得知異議人並未辦理變更登記，乃依上開行政程序
      法有關公示送達之規定，辦理公示送達之公告等情，則有
      「遷移新址不明」遭退回之舉發通知單掛號郵件、內政部
      警政署國道公路警察局第六警察隊九十三年十月二十八日
      公警六交字第０九三００一０一七六號公告函及舉發違反
      道路交通管理事件通知單郵寄無法送達清冊各一份存卷足
      憑。從而，內政部警政署國道公路警察局第六警察隊本得
      依前述行政程序法之規定，依職權為公示送達。至該公示
      送達期間，自九十三年十月二十八日，經二十日期滿，復
      據前述警察局九十三年十月二十八日公警六交字第０九三
      ００一零一七六號公告函說明暨檢附之舉發單郵寄無法投
      遞清冊各一紙記載明確，故內政部警政署國道公路警察局
      第六警察隊，就上述交通違規舉發通知單之送達，應係合
      法且適當。
四、綜上所述，受處分人即異議人甲○○於前述時、地，有在高
    速公路超速行駛之違規行為既可認定，從而，內政部警政署
    國道公路警察局國道第六警察隊竹林分隊警員予以開單舉發
    ，嗣經原處分機關即交通部公路總局嘉義區監理所臺南監理
    站，據此並引用前開道路交通管理處罰條例第三十三條第一
    項及第六十三條第一項第一款之規定等規定，並參酌違反道
    路交通管理事件統一裁罰標準表之相關內容，而裁處異議人
    罰鍰新台幣六千元，並記違規點數一點，於法亦無不當。本
    件異議內容，經核尚非有理，故應予駁回。
五、據上論斷，應依道路交通案件處理辦法第19條，裁定如主文
    。
中　　華　　民　　國　　94　　年　　6 　　月　　30　　日
　　　             交通法庭  法　官　鄭燕璘
以上正本證明與原本無異。
如不服本裁定應於送達後5日內向本院提出抗告狀。
        　　                 書記官　陳金堂
中　　華　　民　　國　　94　　年　　6 　　月　　30　　日
